臺北高等行政法院判決
　　　　　　　　　　　　　　　　　93年度訴字第03115號
　　　　　　　　　　　　　　　.
原　　　告　建碁股份有限公司
代　表　人　甲○○（董事長）
訴訟代理人　丙○○專利代理人.
　　　　　　丁○○
　　　　　　己○○
被　　　告　經濟部智慧財產局
代　表　人　蔡練生（局長）
訴訟代理人　戊○○
參　加　人　乙○○
上列當事人間因新型專利異議事件，原告不服經濟部中華民國93
年7月22日經訴字第09306222060號訴願決定，提起行政訴訟，本
院判決如下：
　　主  文
原告之訴駁回。
訴訟費用由原告負擔。
　　事  實
一、事實概要：原告於民國（下同）89年2月24日以「固定裝置
    」向被告申請新型專利，經被告編為第00000000號審查，准
    予專利。公告期間，參加人以該專利案有違核准審定時專利
    法第98條第1項第1款及第2項之規定，不符新型專利要件，
    對之提起異議。案經被告審查，於93年3月1日以（93）智專
    3（2）02048字第09320190080號專利異議審定書為「異議成
    立，應不予專利」之處分。原告不服，提起訴願，遭決定駁
    回，遂提起行政訴訟。本院因認本件撤銷訴訟之結果，參加
    人之權利或法律上利益將受損害，爰依職權裁定命獨立參加
    被告之訴訟。
二、兩造聲明：
    (一)原告聲明：
      1.訴願決定及原處分均撤銷。
      2.訴訟費用由被告負擔。
    (二)被告聲明：
      如主文所示。
三、兩造之爭點：
    系爭專利案是否有違核准審定時專利法第98條第2項之進步
    性之規定，不符新型專利要件？
　　(一)原告主張：
      1.按「人民因中央或地方機關之違法行政處分，認為損害
        其權利或法律上之利益，經依訴願法提起訴願而不服其
        決定，或提起訴願逾三個月不為決定，或延長訴願決定
        期間逾二個月不為決定者，得向高等行政法院提起撤銷
        訴訟。逾越權限或濫用權力之行政處分，以違法論。訴
        願人以外之利害關係人，認為第一項訴願決定，損害其
        權利或法律上之利益者，得向高等行政法院提起撤銷訴
        訟。」為行政訴訟法第4條所明訂，其旨在撤銷不當及
        違法的行政處分，以維護人民之權益。
      2.按系爭案申請時的專利法第98條第1項第1款及第2項中
        雖明定：「申請前已見於刊物或已公開使用者」、及「
        運用申請前既有之技術或知識、而為熟習該項技術者所
        能輕易完成，且未能增進功效時」，不能取得新型專利
        ，但經審定准予專利之新型，若無前述規定之情事，依
        法應維持其專利權。又新型專利審查基準中有關新穎性
        判斷之基本原則中所載：作為新穎性判斷對象之新型，
        為申請專利範圍之請求項所載新型；判斷新型有無新穎
        性時，應以新型之技術內容比對是否相同為準；不相同
        即具有新穎性。而有關新型進步性審查基準中就先前技
        術之組合部分應注意事項中記載：在技術發展空間有限
        之領域中，如在技術上有微小的改進，產生好用或實用
        的效果，得視為具有增進某種功效；另有關「審查上應
        注意事項」中記載：「進步性之研判，因審查委員在審
        查中瞭解其技術內容後，極易對新型之進步性作成偏低
        之評斷，以致有「後見之明」之情形，故審查時應以熟
        習該項技術者之觀點，根據申請當時之技術水準，作客
        觀之判斷」。
      3.異議審定理由主要係稱：「異議理由係以後述異議引證
        案主張系爭案違反新穎性及進步性之規定提起異議。異
        議引證案為88年5月1日審定公告之第00000000號，其介
        面卡座定位片，係由水平面上向下凸出之凸塊111扣入
        介面卡盒3上之扣鉤槽32，另由垂直面下方之扣鉤孔121
        扣入介面卡盒3之扣鉤31，其細部構造雖與系爭案固定
        件210上由固定梢、U型彈性體構成之第一、二固定機構
        不盡相同，且未如系爭案另於該固定件包括複數個定位
        梢，以嵌入對應之第一、二配合孔，而不能証明系爭案
        不具新穎性。但系爭案之該由固定件與第一、二固定機
        構構成之固定裝置與該引證案之該介面卡座定位片，乃
        等效結構之裝置，其目的與功效皆在於免用螺絲拆裝附
        加卡，且系爭案固定件上另附加之定位梢並不能增進其
        功效，其附屬項中之定位板亦已見於該引證案，其附屬
        項中另有關之局部構造、形狀或材質之變動皆屬顯而易
        知，故系爭案係運用該引證案既有之技術或知識，且為
        熟習該項技術者所能輕易完成者，未能增進功效，不具
        進步性」云云。
      4.訴願駁回的主要理由係稱：「經查，系爭案之固定裝置
        、輸入／輸出托架相同於引証案之介面卡座定位片、介
        面卡盒，且二者之使用方式並無不同；系爭案除係用以
        將附加卡固定在輸入／輸出托架上（並非如訴願人所稱
        其附加卡係被直接固定於電腦機殼上）外，亦用於固定
        保留托架（相同於引証案之介面卡座）；另訴願人雖謂
        系爭案之電腦機殼不需有引証案之套座、卡止塊及螺紋
        孔等結構云云，惟系爭案並未具體揭露其輸入／輸出托
        架之構造，難謂其不需有引証案之套座、卡止塊，而引
        証案之螺紋孔僅係進一步強化其固定效果，亦非固定方
        式不同。系爭案之複數支定位梢，其構造與定位功效亦
        相同於引証案介面卡座定位片上之托頂舌片；引証案亦
        可由介面卡座定位片之垂直面、托頂舌片分別頂住介面
        卡座（如系爭案之保留托架或類似附加卡）之側面及正
        面而予固定；又引証案介面卡座定位片上所具之水平面
        及其向下凸出之凸塊，與系爭案固定裝置上之U型彈性
        體（第二固定機構）亦屬等效機構。綜上所述，系爭案
        之固定裝置確係運用引証案既有之技術或知識，其各獨
        立項或附屬項局部構造、形狀或材質之變動皆屬顯而易
        知，而為熟習該項技術者所能輕易完成，且未能增進功
        效，不具進步性，訴願理由均無足採」云云。上述異議
        審定及訴願駁回有關系爭案不具進步性之理由，有諸多
        與事實不符，且有違前述專利法及前述審查基準規定之
        情事，茲分別說明如下。
      5.依照系爭案的申請專利範圍所載，請一併參閱附件3之
        系爭案與引證案比較圖所示系爭案的第2圖及第3A圖，
        系爭案主要是利用固定裝置200的複數支定位梢311取代
        舊有的螺絲，使附加卡或保留托架被固定在輸入／輸出
        托架110上之結構，讓使用者不用鎖定螺絲便能拆裝附
        加卡，可節省組裝零件（螺絲）及組裝時間，且不需於
        輸入／輸出托架110上進行抽牙和攻牙，做出供螺接螺
        絲之具螺紋的孔洞，因此可提升輸入／輸出托架110的
        製造良率。且系爭案利用固定裝置200的U型彈性體320
        的設計，更方便使用者經由壓下／放開彈性體320的按
        壓處321，使固定裝置200結合或脫離輸入／輸出托架
        110，以拆裝附加卡或保留托架（請參閱系爭案說明書
        第4、5、9、10頁所載）。
      6.按引證案「一種介面卡座快速定位裝置」，請一併參閱
        附件3之比較圖所示之引證案第3圖、第4圖。引證案主
        要包含：一介面卡座定位片1，該介面卡座定位片1具有
        一水平面及經一折彎後呈現之一垂直面，水平面上具有
        一向下凸出之凸塊111及一孔112，而垂直面上近下方設
        有一扣鉤孔121，並於其內緣上折彎有數枚托頂舌片122
        ；及一固定於電腦主機殼體4背面直立面上之介面卡盒3
        ，其大部份結構皆與傳統者相同，不同處於介面卡盒3
        側面近下端處設有朝外之扣鉤31，其水平面上對應上述
        凸塊111及孔112處設有扣鉤槽32及螺紋孔33，另於貫穿
        孔34之下緣分別設有卡止塊35，其結構得使介面卡座定
        位片1置入介面卡盒3定位後，使介面卡座2之底緣抵住
        上述卡止塊35不致往下掉，且以介面卡座定位片1之扣
        鉤孔121扣入介面卡盒3之扣鉤31內並將介面卡座定位片
        1往介面卡盒3水平面方向推壓，直至凸塊111扣入扣鉤
        槽32定位，並使其垂直面頂住介面卡座3之側面及使托
        頂舌片122托頂住介面卡座2之正面，而同時快速穩固定
        位各介面卡座2。其中，介面卡座定位片1於定位後，可
        於介面卡座定位片1上以垂直方向經螺釘穿經其孔112而
        螺入介面卡盒之螺紋孔33強化其固定效果。
      7.被告已認定引證案不能証明系爭案不具進步性，但其認
        定系爭案係運用引證案既有之技術或知識，且為熟習該
        項技術所能輕易完成者，未能增進功效，不具進步性之
        審定，及訴願機關維持相同的認定，均為逾越權限或濫
        用權力違法之行政處分，茲分別說明如下：
        (1)系爭案的固定裝置與引證案的介面卡座定位片，非屬
          等效結構之裝置。
          系爭案的固定裝置200具有取代螺絲的複數個固定梢
          311以嵌入附加卡130的第二配合孔131及輸入／輸出
          托架110的第一配合孔111，配合固定裝置200結合輸
          入／輸出托架110壓制附加卡130，並藉由固定梢311
          限制並固定附加卡130於特定結合位置的形狀、構造
          及功效，均為引證案的介面卡座定位片1中所無者。
          引證案的介面卡座定位片1因無固定梢的設置，因此
          不能達成限制附加卡130被夾固於輸入／輸出托架110
          特定位置的效果，而必須配合利用介面卡盒3的套座
          36、卡止塊35才能固定介面卡座2。引證案的介面卡
          座定位片1不能被用以結合系爭案電腦機殼的輸入／
          輸出托架，而固定附加卡130，與系爭案之固定裝置
          200的形狀、構造及功效也有很大的差異，因此異議
          審定理由所稱：「系爭案之該由固定件與第一、二固
          定機構構成之固定裝置與該引證案之該介面卡座定位
          片，乃等效結構之裝置，其目的與功效皆在於免用螺
          絲拆裝附加卡，且系爭案固定件上另附加之定位梢並
          不能增進其功效」之認定與事實不符，顯有違誤。
        (2)系爭案之U型彈性體較引證案之凸塊具有功效增進。
          系爭案之U型彈性體320之機械結構，明顯與引證案介
          面卡座定位片1之水平面11及凸塊111之機械結構全然
          不同，難稱係熟習該項技術者運用引證案既有之技術
          或知識，所能輕易完成者。另彈性扣合功效優於引證
          案之水單純平面11及凸塊111之扣合功效，且U型彈性
          體320具有按壓處321，方便使用者經由按壓處321安
          裝或拆開固定裝置200。反觀引證案介面卡座定位片1
          之水平面11係平貼於介面卡盒3的水平面，凸塊111扣
          入扣鉤槽32定位；介面卡座定位片1之水平面11介面
          卡盒3的水平之間與並無任何方便拆開之結構，兩者
          扣合後即甚不方便拆開。該凸塊111與U型彈性體320
          自屬不同功效之機構。因此異議審定理由所稱：「其
          附屬項中另有關之局部構造、形狀或材質之變動皆屬
          顯而易知，故系爭案係運用該引證案既有之技術或知
          識，且為熟習該項技術者所能輕易完成者，未能增進
          功效，不具進步性」，及訴願核駁理由所稱：「引証
          案介面卡座定位片上所具之水平面及其向下凸出之凸
          塊，與系爭案固定裝置上之U型彈性體（第二固定機
          構）亦屬等效機構」之認定與均事實不符，顯有違誤
          。
        (3)系爭案的固定裝置、輸入／輸出托架，不同於異議引
          證案之介面卡座定位片、介面卡盒。由系爭案第2圖
          及說明書第7頁倒數第3行之說明，及引證案第4圖及
          說明書第5頁倒數第7行之說明可知，引證案之介面卡
          盒3係一非屬於電腦機殼4之一部分之獨立個體，與系
          爭案之輸入／輸出托架110係屬於電腦機殼100之一部
          分之結構完全不同。而如前所述，引證案之介面卡定
          位片1與系爭案固定裝置200之形狀、構造亦有很大差
          異。又引證案係使一介面卡盒3結合電腦機殼4（請參
          閱其第4圖及說明書第3、4頁所載），再利一介面卡
          座定位片1結合於介面卡盒3的側邊，以固定各介面卡
          座2（請參閱其第二圖及說明書第5、6頁所載）。而
          系爭案係利用一固定裝置200結合於電腦機殼之輸入
          ／輸出托架111上，以固定複數個附加卡或保留卡130
          （請參閱系爭案第二圖及申請專利範圍第1、11 獨立
          項所載）。引證案的介面卡座定位片1並非如系爭案
          的固定裝置200，係直接結合於電腦機殼之輸入／輸
          出托架110上，因此兩案固定裝置的形狀、構造及使
          用方式顯然不同。因此訴願核駁理由所稱：「系爭案
          之固定裝置、輸入／輸出托架相同於引証案之介面卡
          座定位片、介面卡盒，且二者之使用方式並無不同」
          之認定與事實不符，顯有違誤。
        (4)系爭案不需引証2之套座、卡止塊即可固定附加卡。
          按系爭案的第2圖、第4A圖、第4B圖，已具體揭示輸
          入／輸出托架110之構造，及其配合固定裝置200固定
          附加卡130之結構。且由系爭案第4A圖、第4B圖及說
          明書第9-10頁之說明，非常明顯的揭示，系爭案不需
          引証2之套座36、卡止塊35即可固定附加卡之技術。
          被告及訴願機關並無提出任何具體證據證明，即片面
          推測稱系爭案「難稱其不需要有引證案之套座36，卡
          止塊35」之說辭，毫無根據。而引證案係於介面卡盒
          3上設有套座36 供介面卡座2的底端22插入，且設有
          卡止塊35 以抵住介面卡座2的側邊，使介面卡座2不
          致往下掉，並利用介面卡定位片1結合介面卡盒3的側
          邊以固定介面卡座2的前端，必須利用套座36、卡止
          塊35、介面卡定位片1及介面卡盒3才能固定介面卡座
          2；且可利用螺絲穿過介面卡定位片1的孔而螺入介面
          卡盒3的螺紋孔33。而系爭案的附加卡係被直接固定
          在電腦機殼的輸入／輸出托架110上，而非引證案的
          介面卡盒3上，且系爭案的電腦機殼不需有引證案之
          套座36、卡止塊35及螺紋孔33 等結構，兩案附加卡
          的固定結構及固定方式明顯不同。因此訴願核駁理由
          所稱：「系爭案並未具體揭露其輸入／輸出托架之構
          造，難謂其不需有引証案之套座、卡止塊，而引証案
          之螺紋孔僅係進一步強化其固定效果，亦非固定方式
          不同」之認定與事實不符，顯有違誤。
        (5)引證案中並無對應於系爭案之定位梢之結構。按引證
          案之托頂舌片122係對應於爭案案之定位板340而非定
          位梢311。異議審定理由(三)中亦指明「其附屬項中之
          定位板亦已見於該引證案」。系爭案的固定裝置200
          具有取代螺絲的複數個固定梢311以嵌入附加卡130的
          第二配合孔131及輸入／輸出托架110 的第一配合孔
          111，配合固定裝置200結合輸入/ 輸出托架110壓制
          附加卡130，並藉由固定梢311 限制並固定附加卡130
          於特定結合位置的形狀、構造及功效，均為引證案的
          介面卡座定位片1中所無者。引證案的介面卡座定位
          片1因無固定梢的設置，因此不能達成限制附加卡130
          被夾固於輸入／輸出托架110特定位置的效果，而必
          須配合利用介面卡盒3的套座36、卡止塊35才能固定
          介面卡座2 （請參閱引證案說明書第6頁第4至15行所
          載），並非僅利用介面卡座定位片之垂直面、托頂舌
          片分別頂住介面卡座之側面及正面即可固定介面卡座
          。因此訴願核駁理由所稱：「系爭案之複數支定位梢
          ，其構造與定位功效亦相同於引証案介面卡座定位片
          上之托頂舌片；引証案亦可由介面卡座定位片之垂直
          面、托頂舌片分別頂住介面卡座（如系爭案之保留托
          架或類似附加卡）之側面及正面而予固定」之認定與
          事實不符，顯有違誤。
      8.如前項所述，系爭案利用具有多數定位梢的固定裝置結
        合電腦機殼的輸入／輸出托架，即可使複數個附加卡獲
        得定位於電腦機殼的技術特徵，與引證案必須利用介面
        卡定位片結合具有套座、卡止塊的介面卡盒，才能使介
        面卡座獲得定位於電腦機殼的形狀、構造及功效完全不
        同；且系爭案固定裝置的U型彈性體之設置為引證案之
        介面卡座定位片所無，其方便使固定裝置與輸入／輸出
        托架之間的結合或拆開之功效也為引證案中所無。系爭
        案的固定裝置並非運用該引證案既有之技術或知識所能
        達成；系爭案獨立項及各附屬項之形狀、構造，相較於
        引證案，難稱係顯而易知，未能增進功效者；引證案不
        能證明系爭案不具進步性之事實甚為明顯，因此，難稱
        系爭案係熟悉此項技術者運用引證案所揭露技術能輕易
        完成且無功效增進者。系爭案在技術發展空間有限之領
        域中，在技術上已有改進，並能產生好用或實用的效果
        ，應視為具有增進某種功效，故難稱系爭案不具進步性
        。被告及訴願機關「後見之明」的認定系爭案係運用申
        請前既有技術，且為熟悉此項技術者所能輕易完成者，
        不具進步性之說辭，顯然有誤，且於法無據。
      9.綜上所陳，引證案不能證明系爭案係運用申請前即有之
        技術或知識，而為熟習該項技術者所能輕易完成者。系
        爭案並無申請當時專利法第98條第2項規定，不符合新
        型專利要件之情事。被告及訴願決定機關，認事用法顯
        有違失，請撤銷原處分及原訴願決定，並命其重審為「
        異議不成立，應准予專利之處分」之審定，以維法理。
　　(二)被告主張：
      1.系爭案固定裝置200的複數個定位梢311，其限制並固定
        附加卡130於特定結合位置之構造與定位功效，與引證
        案介面卡座定位卡1上之複數個托頂舌片122，可托頂並
        固定介面卡座2於特定位置，乃實質相同者。此外系爭
        案係因未具體揭露其輸入／輸出托架110之構造，難稱
        其不需有引證案之套座36、卡止塊35。
      2.系爭案之U型彈性體320在目的上只是作為一第二固定機
        構，其主要作用並非在於拆開，其以一固定鉤322與第
        二固定孔121之嚙合功效，與該引證案介面卡座定位片
        ，以水平面11之凸塊111與扣鉤槽32之扣合固定完全相
        同，系爭案僅將該引證案之水平面11改為U型，確屬已
        知構件局部形狀顯而易知之變動。
      3.系爭案僅籠統界定其「電腦機殼100之輸入／輸出托架
        110」，難稱該輸入／輸出托架110（相同於引證案之介
        面卡盒3）不必與電腦機殼100結合。而引證案以介面卡
        座定位片1直接結合於介面卡盒3，與系爭案的固定裝置
        200直接結合於輸入／輸出托架110上，乃相同之使用方
        式。
      4.系爭案的第2、4A、4B圖並無具體揭示其附加卡130或保
        留托架20除了固定裝置200外，其他之配合固定構造，
        亦即未具體揭示其輸入／輸出托架之構造，其附加卡
        130及托架20（如第1圖所標示），不可能僅由固定裝置
        200結合固定。此外該引證案之螺紋孔33係在必要時供
        進一步強化其固定效果，並不因而與系爭案固定方式不
        同。
      5.該引證案之托頂舌片122係對應於系爭案之定位梢311及
        定位板340，系爭案之定位梢311之定位固定功能與其定
        位板340並無不同，且亦與該引證案托頂舌片122功效相
        同，該定位梢311更完全無法取代該引證案介面卡盒3上
        的套座36及卡止塊35。如上所述，系爭案之固定裝置確
        係運用該引證案既有之技術或知識，且為熟習該項技術
        者所能輕易完成且未能增進功效，不具進步性。
      6.綜上所述，被告原處分並無違法，敬請駁回原告之訴。
    (三)參加人經受合法通知未曾到場，亦未提出書狀作何陳述。
　　理  由
一、按凡對物品之形狀、構造或裝置之創作或改良，而可供產業
    上利用者，得依法申請取得新型專利，固為系爭案核准審定
    時專利法第97條暨第98條第1項所明定。惟其新型如係「運
    用申請前既有之技術或知識，而為熟習該項技術者所能輕易
    完成且未能增進功效時」，仍不得依法申請取得新型專利，
    復為同法第98條第2項所明定。
二、本件系爭第00000000號「固定裝置」新型專利案，係用以將
    複數個附加卡或保留托架（bracket）固定於在一電腦機殼
    之輸入／輸出托架上，該電腦機殼之輸入／輸出托架上包括
    複數個第一配合孔、一第一固定孔和一第二固定孔，且該些
    附加卡或保留托架各具有一第二配合孔對應於該些第一配合
    孔之一，該固定裝置包括：一固定件，包括複數個定位梢，
    該些定位梢係位於該固定件之同一面，各用以嵌入對應於該
    些第一配合孔之一與該些第二配合孔之一；一第一固定機構
    ，連接該固定件之一端，用以嵌入該第一固定孔；以及一第
    二固定機構，連接該固定件之另一端，用以與該第二固定孔
    卡合。或包括：一固定件，包括複數個定位梢，該些定位梢
    係位於該固定件之同一面，各用以嵌入對應於該些第一配合
    孔之一與該些第二配合孔之一；一固定梢，連接該固定件之
    另一端，用以嵌入該第一固定孔；以及一U型彈性體，該U型
    彈性體之一第一端與該固定件相連，該U型彈性體之一第二
    端以一固定鉤與該第二固定孔嚙合，其中該第二端較該第一
    端長。參加人所舉異議證據為88年5月1日審定公告之第0000
    0000號「介面卡座快速定位裝置」新型專利案（即引證案）
    。案經被告審查略以，引證案之介面卡座定位片係由水平面
    上向下凸起之凸塊扣入介面卡盒上之扣鉤槽，另由垂直面下
    方之扣鉤孔扣入介面卡盒之扣鉤，其細部構造雖與系爭案固
    定件上由固定梢、U型彈性體構成之第一、二固定機構不盡
    相同，且未如系爭案另於該固定件包括複數個定位梢，以嵌
    入對應之第一、二配合孔，無法證明系爭案不具新穎性。惟
    系爭案由固定件與第一、二固定機構構成之固定裝置與引證
    案之介面卡座定位片，乃等效結構之裝置，其目的與功效皆
    在免用螺絲拆裝附加卡，且系爭案固定件上另附加之定位梢
    並不能增進其功效，其附屬項中之定位板已見於引證案，另
    其附屬項有關之局部構造、形狀或材質之變動皆屬顯而易知
    ，故系爭案為運用引證案既有之技術或知識，且為熟習該項
    技術者所能輕易完成，未能增進功效，不具進步性，乃為「
    異議成立，應不予專利」之處分。原告不服，依序提起訴願
    及行政訴訟；兩造之主張各如事實欄所載，其爭點厥為系爭
    案是否有違核准審定時專利法第98條第2項進步性之規定，
    不符新型專利要件？
三、經查，原告起訴意旨無非謂：系爭案的固定裝置、輸入／輸
    出托架，不同於異議引證案之介面卡座定位片、介面卡盒；
    系爭案的固定裝置與引證案的介面卡座定位片，非屬等效結
    構之裝置；系爭案不需引證案之套座、卡止塊即可固定附加
    卡；又系爭案之U型彈性體較引證案之凸塊具有功效增進，
    且引證案中並無對應於系爭案之定位梢之結構，足見系爭案
    的固定裝置並非運用該引證案既有之技術或知識所能達成；
    系爭案獨立項及各附屬項之形狀、構造，相較於引證案，難
    稱係顯而易知，未能增進功效者，引證案不能證明系爭案不
    具進步性云云。惟查，系爭案固定裝置的複數個定位梢，其
    限制並固定附加卡於特定結合位置之構造與定位功效，與引
    證案介面卡座定位卡上之複數個托頂舌片，可托頂並固定介
    面卡座於特定位置，乃實質相同者；系爭案僅籠統界定其「
    電腦機殼之輸入／輸出托架」，難稱該輸入／輸出托架（相
    同於引證案之介面卡盒）不必與電腦機殼結合；引證案以介
    面卡座定位片直接結合於介面卡盒，與系爭案的固定裝置直
    接結合於輸入／輸出托架上，乃相同之使用方式。次查，引
    證案之托頂舌片係對應於系爭案之定位梢及定位板，系爭案
    之定位梢之定位固定功能與其定位板並無不同，且與引證案
    托頂舌片之功效亦屬相同，該定位梢並無法取代引證案介面
    卡盒上的套座及卡止塊。又系爭案的第2、4A、4B圖並無具
    體揭示其附加卡或保留托架除了固定裝置外，尚有何其他之
    配合固定構造，亦即未具體揭示其輸入／輸出托架之構造，
    其附加卡及保留托架（如第1圖編號20所示），不可能僅由
    固定裝置結合固定，亦難稱其不需有引證案之套座、卡止塊
    。另查，系爭案之U型彈性體在目的上只是作為一第二固定
    機構，其主要作用並非在於拆開，其以一固定鉤與第二固定
    孔之嚙合功效，與引證案介面卡座定位片，以水平面之凸塊
    與扣鉤槽之扣合固定完全相同，系爭案僅將引證案之水平面
    改為U型，確屬已知構件局部形狀顯而易知之變動。此外，
    引證案之螺紋孔係在必要時供進一步強化其固定效果，尚難
    執此即謂引證案之固定方式與系爭案有所不同。是原告所訴
    ，核不足採。
四、綜上所述，系爭案之固定裝置確係運用引證案既有之技術或
    知識，其各獨立項或附屬項局部構造、形狀或材質之變動皆
    屬顯而易知，而為熟習該項技術者所能輕易完成，且未能增
    進功效，不具進步性。從而，被告認系爭案有違核准審定時
    專利法第98條第2項之規定，而為本件「異議成立，應不予
    專利」之處分，洵無違誤，訴願決定予以維持，亦無不合。
    原告仍執前詞，訴請撤銷，為無理由，應予駁回。
據上論結，本件原告之訴為無理由，依行政訴訟法第98條第3項
前段，判決如主文。
中　　華　　民　　國　　94　　年　  10　　月　 26  　 日
                    第四庭審判長法　官  徐  瑞  晃
           　　　  　　　　　　 法　官  蕭  惠  芳
           　　　　  　　　　　 法　官  李  得  灶
上為正本係照原本作成。
如不服本判決，應於送達後20日內向本院提出上訴狀並表明上訴
理由，如於本判決宣示後送達前提起上訴者，應於判決送達後20
日內補提上訴理由書（須按他造人數附繕本）。
中　　華　　民　　國　　94　　年　  11　　月　　2　　 日
            　　　　  　　　　　書記官  陳  清  容
